臺灣高等法院刑事裁定
109年度抗字第1118號
抗  告  人
即  受刑人  王偉臣




上列抗告人因聲請定其應執行刑案件，不服臺灣桃園地方法院中
華民國109年6月12日裁定（109年度聲字第2175號），提起抗告
，本院裁定如下：
    主  文
抗告駁回。                                              
    理  由
一、原裁定意旨略以：抗告人即受刑人王偉臣所犯如原裁定附表
    所示之罪，先後經臺灣屏東地方法院、臺灣新竹地方法院、
    臺灣臺南地方法院、臺灣新北地方法院及原審法院判處如原
    裁定附表所示之刑，並分別確定在案，有各該判決書及本院
    被告前案紀錄表1份附卷可稽。又抗告人所犯如原裁定附表
    編號2至7所示之罪，均係於如原裁定附表編號1所示判決確
    定日前為之，且如原裁定附表編號6、7所示之罪係以原審法
    院為該案犯罪事實最後判決之法院，核與刑事訴訟法第477
    條第1項規定相符。又抗告人請求檢察官就原裁定附表所示
    各罪（原裁定附表編號1、6均為不得易科罰金之罪，原裁定
    附表編號2至5、7均為得易科罰金之罪）聲請定其應執行之
    有期徒刑，有臺灣桃園地方檢察署依民國102年1月23日修正
    之刑法第50條調查受刑人是否聲請定應執行刑調查表附卷可
    憑。茲檢察官聲請定其定應執行之刑，核與前揭規定相符，
    應予准許。並以行為罪責為基礎，審酌抗告人所犯如原裁定
    附表編號1所示之罪為肇事逃逸罪；如原裁定附表編號2、4
    、6所示之罪均為侵占罪；如原裁定附表編號3所示之罪為偽
    造文書罪；如原裁定附表編號5、7所示之罪則為詐欺罪，併
    其行為態樣、各罪關係、次數多寡，及所呈現抗告人之人格
    特質及犯罪動機、目的、手段、程度、所生危險、案件特性
    、比例原則，暨預防需求等綜合因素，定其應執行有期徒刑
    2年11月。又抗告人所犯上開原得易科罰金之罪，因與上開
    不得易科罰金之罪併合處罰，故無再諭知易科罰金折算標準
    之必要等語。
二、抗告意旨略以：
　㈠原裁定僅小幅減輕3個月之量刑實屬過苛，相較於罪刑相當原
    則顯有未洽，且不特與社會倫理所表達之法律感情相違背，
    旨揭刑事審判有罪判決之科刑輕重應符合「罪刑相當原則」
    。按刑法第51條數罪併罰定應執行刑之立法精神係為「限制
    加重」原則，而非累加方式加總定其應執行刑，是應考量處
    罰刑度其不法行為之內涵，並考量人之生命有限，在多數犯
    罪之定執行刑，應有「責任遞減」原則之適用。
　㈡法院裁量權之行使，除不得逾越法律規定範圍之外部界限外
    ，尚應受比例原則、公平正義原則之拘束，謹守秩序之理，
    體察法律之規範、目的，使其結果實質相當，合於裁量之內
    部性界限，俾與立法相契合，亦即必須符合法律授權之目的
    並受法律秩序之理念、法律感情及慣例所規範。本件抗告人
    所犯侵占、詐欺罪等，其犯罪類型、行為態樣、手段動機、
    侵害法益均相同，且均屬微罪，所得非鉅，依其侵害法益種
    類及責任非難重複程度，並避免過度評價而違反刑罰經濟或
    罪責相當原則，縱非同一性質，然原審所定之執行刑相較於
    殺人、強盜等重罪之科刑卻不惶多讓。
　㈢我國當前乃採寬嚴並進之刑事政策，期以有效壓制犯罪，維
    護社會秩序。另一方面對於危害社會較輕微之犯罪或有改善
    可能之犯罪，則採取輕微緩和之刑事政策，而不採刑罰應報
    主義，著重在矯治與教化功能，為此依法提起抗告，請求給
    予抗告人悔過向上的機會，賜予最有利抗告人之裁定云云。
三、按判決確定前犯數罪者，併合處罰之；數罪併罰，有二裁判
    以上，宣告多數有期徒刑者，於各刑中之最長期以上，各刑
    合併之刑期以下，定其應執行之刑期，但不得逾30年，刑法
    第50條第1項前段、第53條、第51條第5款分別定有明文。次
    按數罪併罰之定應執行之刑，係出於刑罰經濟與責罰相當之
    考量，並非予以犯罪行為人或受刑人不當之利益，為一種特
    別的量刑過程，相較於刑法第57條所定科刑時應審酌之事項
    係對一般犯罪行為之裁量，定應執行刑之宣告，乃對犯罪行
    為人本身及所犯各罪之總檢視，除應考量行為人所犯數罪反
    應出之人格特性，並應權衡審酌行為人之責任與整體刑法目
    的及相關刑事政策，在量刑權之法律拘束性原則下，依刑法
    第51條第5款之規定，採限制加重原則，以宣告各刑中之最
    長期為下限，各刑合併之刑期為上限，但最長不得逾30年，
    資為量刑自由裁量權之外部界限，並應受法秩序理念規範之
    比例原則、平等原則、責罰相當原則、重複評價禁止原則等
    自由裁量權之內部抽象價值要求界限之支配，使以輕重得宜
    ，罰當其責，俾符合法律授與裁量權之目的，以區別數罪併
    罰與單純數罪之不同，兼顧刑罰衡平原則。個案之裁量判斷
    ，除非有全然喪失權衡意義或其裁量行使顯然有違比例、平
    等諸原則之裁量權濫用之情形，否則縱屬犯罪類型雷同，仍
    不得將不同案件裁量之行使比附援引為本案之量刑輕重比較
    ，以視為判斷法官本於依法獨立審判之授權所為裁量是否有
    濫用之情事。此與所謂相同事務應為相同處理，始符合比例
    原則與平等原則之概念，迥然有別（最高法院100年度台上
    字第21號判決意旨參照）。又執行刑之量定，係事實審法院
    裁量之職權，倘其所酌定之執行刑，並未違背刑法第51條各
    款所定之方法或範圍（即法律之外部性界限），亦無明顯違
    背公平、比例原則或整體法律秩序之理念（即法律之內部性
    界限）者，即不得任意指為違法或不當（最高法院107年度
    台抗字第1043號裁定意旨參照）。
四、經查：
  ㈠原審以抗告人犯如原裁定附表所示之罪，先後經法院判處如
    原裁定附表所示之刑，均已確定在案，並以原審法院為最後
    事實審之法院，有如原裁定附表所示之判決及本院被告前案
    紀錄表各1份附卷可稽，檢察官據此向法院聲請定其應執行
    刑，經審核認本件聲請為正當，就抗告人所犯如原裁定附表
    所示之罪，定其應執行有期徒刑2年11月，係於附表各編號
    所示之最長期以上（有期徒刑1年1月），各刑合併刑期以下
    （有期徒刑3年8月），顯未逾越刑法第51條第5款所定之外
    部性界限，亦未逾越內部性界線（即原裁定附表編號1至5所
    定之應執行刑與編號6、7所定之應執行刑總和3年2月），要
    屬法院裁量職權之適法行使，且與法律規範之目的、精神、
    理念及法律秩序亦不相違背，核無違法或不當，應予維持。
  ㈡抗告意旨雖稱：原裁定所定應執行刑過重云云。抗告人所犯
    如原裁定附表所示案件，其中編號2、4、6均屬侵占案件，
    編號5、7均屬詐欺案件，編號1則為肇事逃逸案件，編號3為
    偽造文書案件，其所犯罪名不同、犯罪日期均有區隔，審酌
    數罪對法益侵害之加重效應等各情，原裁定顯然已考量抗告
    人所犯數罪所反映之人格特性，各罪彼此間之關聯性（即各
    罪之犯罪時間、所犯部分屬相同之犯罪類型、侵害之法益有
    別等），基於刑罰目的性及刑事政策之取向等因素，總體而
    為適度之評價，在數罪各刑之宣告刑或執行刑合併刑期範圍
    內重定執行刑，即無違法可言。至抗告意旨所指他案所定應
    執行刑，係法官審酌個案情形之結果，因各案情節不同，法
    院之裁量判斷基準亦不盡相同，所為刑罰之量定自屬有別，
    並無相互拘束之效力，尚難比附攀引他案量刑，而指摘原裁
    定不當。從而，抗告意旨徒憑己意，對原裁定已明白說明之
    事項及定執行刑裁量權之適法行使，任意指摘，為無理由，
    應予駁回。
據上論斷，應依刑事訴訟法第412條，裁定如主文。
中　　華　　民　　國　　109 　年　　7 　　月　　21　　日
                  刑事第十五庭  審判長法　官  劉興浪
  　　　　　　　　　　　　　　　　　　法　官  陳信旗
  　　　　　　　　　　　　　　　　　　法　官  林怡秀
以上正本證明與原本無異。
如不服本裁定，應於收受送達後五日內向本院提出再抗告狀。
                                      書記官  陳采薇
中　　華　　民　　國　　109 　年　　7 　　月　　23　　日